【裁判字號】    89,易,144
【裁判日期】    890217
【裁判案由】    家庭暴力之傷害
【裁判全文】
臺灣屏東地方法院刑事判決                          八十九年度易字第一四四號
    公  訴  人  臺灣屏東地方法院檢察署檢察官
    被      告  乙○○
    選任辯護人  許銘春
                張文雪
右列被告因家庭暴力之傷害案件，經檢察官提起公訴（八十八年度偵字第八０七九號
），本院判決如左︰
    主  文
乙○○連續傷害人之身體，處拘役玖拾日，如易科罰金，以佰元折算壹日。
    事  實
乙○○與甲○○為夫妻，惟平日即感情不睦，於民國（下同）八十八年十二月四日下
午在其二人位於屏東縣萬丹鄉○○村○○路一二七巷五十號之住處，因生活費用之問
題而發生爭執，乙○○竟基於概括之犯意，先於當日下午五時三十分許，持矮凳及鐵
製抽屜毆打甲○○，甲○○遂即離家至當地派出所報案後，因警員之勸導而先行返家
，詎返家後乙○○仍承同一犯意，在其二人之前開住處以徒手及鐵製抽屜毆打甲○○
，致甲○○受有後枕骨部挫裂傷瘀腫、左臉部挫裂傷瘀腫、右前臂、左前臂、右膝挫
裂傷、右小腿二處挫裂傷瘀腫、左小腿三處挫裂傷瘀腫等傷害。案經甲○○訴由屏東
縣警察局屏東分局移送臺灣屏東地方法院檢察署檢察官偵查起訴。
    理  由
一、訊據被告乙○○矢口否認有前開傷害犯行，辯稱當日下午因告訴人向伊索討生活
    費，並嫌伊每月給予告訴人新台幣八千元之生活費太少，遂先持掃把毆打伊，伊
    僅將掃把搶下，告訴人遂即離家，迄今未歸，伊並未毆打告訴人等語。惟查右揭
    事實，業據告訴人先後於警、偵訊及本院審理中指訴綦詳，並於警訊及本院審理
    中均陳明被告於案發當日曾二度傷害伊，雖告訴人於警訊及本院第二次審理中均
    陳稱被告係分別於當日下午五時三十分許及八時三十分許在住處毆打伊，卻於本
    院第一次審理中指稱，被告係於案發當日上午毆打伊一次，嗣於當日下午五時三
    十分許再毆打伊一次，其前後指述略有出入，然對於被告於八十八年十二月四日
    曾出手毆打伊，而其中於下午五時三十分許毆打伊之情節，則屬一致，且警訊筆
    錄係於案發當日晚間所制作，距離案發時間最近，應以告訴人於警訊中所陳述被
    告係於案發當日之下午五時三十分許及八時三十分許各毆打伊一次為可採，至告
    訴人受有前開傷害，則有屏東縣萬丹鄉新林醫院於八十八年十二月四日所出具之
    診斷證明書一紙在卷可稽；次查，告訴人確曾於案發當日傍晚時分及晚間十時許
    ，各至屏東分局新鐘派出所向警員表示遭其夫毆打一次，而於晚間十時許向警員
    報案時，身上確實有傷，並已提出前開診斷證明書之事實，已經證人即承辦警員
    黃世勇於本院審理中結證屬實，復有警卷所附告訴人受傷之照片四張足稽，足見
    告訴人確係於與被告發生口角並離家後，即向警員報案，且於報案時身上已經受
    傷，衡情倘非遭被告毆打，告訴人顯難即生報復與誣告之意而向警員報案，再觀
    諸告訴人之診斷證明書，告訴人受有後枕骨部挫裂傷瘀腫等傷害，傷害非輕，而
    頭部為人身要害，為眾所週知之事，若告訴人之傷為其自為，當不致選擇頭部等
    危險部位為之，亦不致導致自身受有如前所述多處傷害，是告訴人所受之傷應非
    其所自為，其所指述係遭被告傷害所致，應堪採信；再查，證人陳劉麗雪及陳信
    丞雖均證稱八十八年十二月四日下午五時三十分許均在被告之前開住處，目賭被
    告與告訴人發生口角，並見告訴人先持掃把毆打被告，經被告搶下後，告訴人即
    行離家，但被告並未毆打告訴人等語，惟證人陳劉麗雪為被告之嫂，陳信丞為被
    告之子，告訴人為證人陳信丞之繼母，且告訴人平日與證人陳信丞即因非親生母
    子而感情不睦，已經被告、告訴人、證人等陳明，是證人等既均為被告之親人，
    且未經具結，其證詞即不免對被告多有迴護之處，再被告先於警訊中向警員陳明
    案發當時除其與告訴人外並無他人在場，偵查中亦未向檢察官表示案發當時尚有
    證人見聞，卻於本院審理中始陳稱有上開二證人在場，是其所述即難遽採，又證
    人陳信丞證稱，其於見聞被告與告訴人爭吵後，因見其伯母即證人陳劉麗雪前往
    勸架便即離家，而證人陳劉麗雪卻稱其對被告等勸架後，返家時，證人陳信丞尚
    在家中，另證人陳劉麗雪證稱其因勸架無效，遂先行返家，不久即見告訴人拿衣
    物離家，但被告卻稱係告訴人先行離家後，證人陳劉麗雪始行返家，是證人等與
    被告所述顯多有矛盾，證人等所述，即不足採信。被告罪證明確，其空言諉卸之
    詞，無從採信，犯行洵堪認定。
二、核被告所為，係犯刑法第二百七十七條第一項之罪，其先後二次傷害告訴人之行
    為，時間緊接，手段相同，所犯為構成要件相同之罪，顯係基於概括犯意所為，
    應依連續犯之規定以一罪論，並加重其刑。公訴意旨雖僅敘及被告於八十八年十
    二月四日毆打告訴人之事實，而未論及被告於同日晚間八時三十分許傷害告訴人
    之犯行，然查被告此部分犯行，已經告訴人先後於警訊及本院審理中指述綦詳，
    核與證人黃世勇所證述於當日晚間十時許在派出所中，見被告受傷而前往報案，
    並稱係遭被告毆打等情相符，此外復有前開診斷證明書附卷足稽，是被告此部分
    犯行亦堪認定，而被告此部分犯行與起訴之部分有連續犯之裁判上一罪關係，應
    由本院併予審判，附此說明。審酌被告並無前科，此有其前科表為憑，素行非劣
    、犯罪動機係因家庭經濟問題而與告訴人發生爭執、以徒手及持矮凳、抽屜毆打
    告訴人為犯罪手段、致告訴人受有後枕骨部挫裂傷瘀腫、左臉部挫裂傷瘀腫、右
    前臂、左前臂、右膝挫裂傷、右小腿二處挫裂傷瘀腫、左小腿三處挫裂傷瘀腫等
    傷害、與告訴人甲○○為夫妻關係，竟不知珍惜，卻一再出手毆打其妻、犯後一
    再否認犯行，且迄未對告訴人為道歉或賠償等一切情狀，量處如主文所示之刑，
    並諭知易科罰金之折算標準。
據上論斷，應依刑事訴訟法第二百九十九條第一項前段，刑法第五十六條、第二百七
十七條第一項、第四十一條，罰金罰鍰提高標準條例第一條前段、第二條，判決如主
文。
本案經檢察官楊慶瑞到庭執行職務。
中      華      民      國      八十九      年      二    月    十七    日
                                      臺灣屏東地方法院刑事第一庭
                                          法  官    莊鎮遠
右正本證明與原本無異。
對於本判決如有不服應於收受送達後十日內向本院提出上訴書狀上訴於台灣高等法院
高雄分院並按他造當事人之人數附具繕本。
                                          書記官    吳光璵
中      華      民      國      八十九      年      二    月    十七    日
附錄本判決論罪之法條：
刑法第二百七十七條
  傷害人之身體或健康者，處三年以下有期徒刑、拘役或一千元以下罰金。
  犯前項之罪因而致人於死者，處無期徒刑或七年以上有期徒刑，致重傷者，處三年
  以上十年以下有期徒刑。


司法院資訊處製作；財團法人民間司法改革基金會備份。
